【裁判字號】    95,訴,859
【裁判日期】    950512
【裁判案由】    強盜等
【裁判全文】
臺灣高雄地方法院刑事判決               95年度訴字第859號
公  訴  人  臺灣高雄地方法院檢察署檢察官
被      告  丙○○
                    現羈押於臺灣高雄看守所
選任辯護人  李文禎律師
            黃如流律師
            黃小舫律師
上列被告因強盜案件，經檢察官提起公訴（95年度偵字第7106號
），本院判決如下：
    主  文
丙○○犯準強盜罪，累犯，處有期徒刑伍年肆月。
    事  實
一、丙○○前因詐欺案件，經臺灣高等法院高雄分院以90年度上
    訴字第1323號判決，判處有期徒刑2 年確定，復因竊盜案件
    ，經本院以91年度易字第4491號判決，判處有期徒刑1 年確
    定，2 罪接續執行，於民國94年5 月20日假釋出監，嗣於同
    年8 月27日假釋期滿執行完畢。詎仍不知悔改，於95年3 月
    3 日下午2 時25分許，騎乘車牌號碼XRQ-569 號重型機車在
    高雄市○○區○○路與漢民路交岔路口停等紅綠燈時，見亦
    在停等紅綠燈、由乙○○所駕駛之車牌號碼3376-GR 號自用
    小貨車後車斗上裝載有工具箱1 只（內有三用電表、電容表
    、電流表、日製烙鐵各1 具、IC零件1 批、工作零件1 批）
    及BOTH牌電鑽1 具，竟基於意圖為自己不法所有之犯意，徒
    手竊取上開工具箱及電鑽得手，適為乙○○自汽車後照鏡中
    發現，遂悄悄下車走向上開自用小貨車後方，此際丙○○已
    將上開竊得之工具箱及電鑽放置於其機車腳踏板上，預備騎
    乘機車離去，乙○○見狀乃大聲喝止，並趁丙○○機車初發
    動而速度不快之機會，快速向前阻止丙○○逃逸，而在距離
    前開自用小貨車約5 公尺處，抓住丙○○上開機車之後把手
    ，使丙○○無法繼續騎乘機車向前，詎丙○○為脫免逮捕，
    竟基於傷害之犯意，以左手向後揮擊乙○○之左頸，致乙○
    ○受有頸部挫傷之傷害，而當場對乙○○施以強暴，嗣丙○
    ○之機車因重心不穩倒下，乙○○乃趁機抓住丙○○而與其
    發生扭打，此際丙○○又接續出手毆打乙○○之腹部，致乙
    ○○受有腹部挫傷之傷害，然乙○○終在某真實姓名、年籍
    不祥之路人協助下，將丙○○制伏在地，嗣警亦據報到達現
    場，並扣得前開工具箱及電鑽（已發還乙○○），因而查悉
    上情。
二、案經乙○○訴由高雄市政府警察局小港分局移送臺灣高雄地
    方法院檢察署檢察官偵查起訴。
    理  由
壹、程序方面
一、按被告以外之人於審判外之言詞或書面陳述，除法律有規定
    者外，不得作為證據，刑事訴訟法第159 條第1 項定有明文
    。又被告以外之人於審判外之陳述，雖不符前4 條之規定，
    而經當事人於審判程序同意作為證據，法院審酌該言詞陳述
    或書面陳述作成時之情況，認為適當者，亦得為證據，刑事
    訴訟法第159 條之5 第1 項亦定有明文。卷附之告訴人乙○
    ○所出具之贓物認領保管單，係被告以外之人於審判外之書
    面陳述，而公訴人、被告丙○○及其辯護人，就上開書面陳
    述未於本院審理過程中聲明異議，並同意作為證據，本院復
    審酌該書面陳述作成時之情況正常，且與本案相關之待證事
    實具有關連性，認適當作為證據，依前開刑事訴訟法第159
    條之5 第1 項之規定，認該書面陳述具有證據能力。
二、次按，除顯有不可信之情況外，從事業務之人於業務上或通
    常業務過程所須製作之紀錄文書、證明文書得為證據，刑事
    訴訟法第159 條之4 第2 款定有明文，本件卷附之高雄市立
    小港醫院診斷證明書，係從事醫療業務之醫師，於其從事醫
    療業務上中所須製作之證明文書（依醫師法第17條規定，醫
    師如無法令規定之理由，不得拒絕診斷書之交付），且該診
    斷證明書係告訴人於本案發生後，隨即至醫院接受醫師診治
    後而於同日所取得，出具該診斷證明書之醫師，當無從知悉
    該診斷證明書日後可能作為訴訟證據使用，而有虛偽陳述之
    疑慮，是亦無顯有不可信之情況，復參以被告雖不同意該診
    斷證明書作為證據（被告之辯護人則對其證據能力無意見）
    ，然其所爭執者，乃告訴人所受傷害非其所造成，而非懷疑
    告訴人是否受有診斷證明書上所載之傷害，本院並審酌該診
    斷證明書與本案相關之待證事實具有關連性，故認上開診斷
    證明書依刑事訴訟法第159 條之4 第2 款之規定而有證據能
    力。
貳、實體方面
一、訊據被告固不否認有於前揭時、地竊取告訴人上開物品之事
    實，然矢口否認有何準強盜及傷害之犯行，辯稱：伊遭告訴
    人發現行竊後，隨即在機車上被人攔下來，嗣告訴人與其同
    車之友人及另外一群人一起毆打伊，但伊只有抵擋、揮手，
    並沒有還手，伊實未對告訴人施以強暴，告訴人所受之傷害
    非伊所造成云云。經查：
(一)、前揭犯罪事實，除被告上開供述外，並據告訴人於本院審理
    中證述：案發當時，伊是駕車要去高雄市立小港醫院方向工
    作，在山明路與漢民路交岔路口停等紅綠燈時，從後照鏡中
    看到被告在偷伊的東西，伊怕驚動被告，遂慢慢打開車門走
    到車子後方，看到被告已經將伊的工具箱及電鑽放在其機車
    腳踏板上，伊就大聲罵被告，被告聽到後乃騎乘機車要逃跑
    ，但因機車剛啟動，速度不快，約前進了5 公尺左右，即被
    伊拉住機車後把手，此時被告舉左手往後揮，打到伊的左頸
    部，而其機車亦倒地，伊就開始與被告扭打，此時被告又出
    手打伊的腹部，之後被告倒地並被伊制伏，未再出手打伊，
    不久警察就到達案發地點處理，而伊因為遭被告打到左頸部
    與腹部，而有至高雄市立小港醫院驗傷，又案發時，伊車上
    雖有1 名友人與伊同行，但係1 名路人與伊共同將被告制伏
    等語（見本院卷第75至80頁）明確，並有告訴人出具之贓物
    認領保管單（見警卷第7 頁）、高雄市立小港醫院診斷證明
    書（見警卷第21頁）、案發現場相片（見警卷第23至25 頁
    ）在卷可稽，則被告於前開時、地，竊取告訴人物品得手後
    ，因遭告訴人發覺而出手毆打告訴人，致告訴人受有上開傷
    害之事實，堪以認定。
(二)、雖被告以前詞置辯，然關於被告出手攻擊告訴人之情節，業
    據告訴人明確證述如前，且依前開高雄市立小港醫院診斷證
    明書所示，告訴人確於案發後不久之案發當日下午2 時55分
    許，即至該院就診並檢驗出有前揭傷害，而可佐證告訴人前
    揭證述內容非虛，復參以告訴人在案發之前，與被告並不相
    識，渠2 人之間並無任何仇怨乙情，亦為被告所自陳（見本
    院卷第23頁），是告訴人並無為虛偽證詞而誣陷被告之動機
    ，故被告辯稱告訴人所受傷害非其造成云云，顯屬推諉之詞
    ，實無足採。
(三)、按刑法第329 條之準強盜罪，係以行為人為竊盜或搶奪之犯
    行後，因防護贓物、脫免逮捕或湮滅罪證，而當場施以強暴
    脅迫，為構成要件，又此所謂之強暴，謂直接或間接對於人
    之身體施以暴力，壓制欲加逮捕之人，或使之處於不能抗拒
    之狀態，且需係行為人主動的對他人施以暴力；若行為人僅
    係為抵抗他人毆擊，始被動的為閃避之動作，即難認有積極
    的施以暴行，而無從成立準強盜罪。本件被告於行竊後，為
    告訴人發現而悄悄接近被告，嗣被告知悉竊盜犯行遭發覺即
    騎乘機車欲逃離現場，經告訴人當場拉住被告機車後把手、
    阻止被告離去並設法壓制被告，告訴人所為自係欲將被告逮
    捕，而被告於告訴人拉住其機車後把手，尚未與其身體有何
    接觸之際，即出手揮擊告訴人頸部，致告訴人受有頸部挫傷
    之傷害，嗣又於機車倒地後而與告訴人扭打之際，出手毆打
    告訴人腹部，致告訴人受有腹部挫傷之傷害，其所為乃係主
    動、直接的對告訴人施以暴力，且目的當係為脫免逮捕，是
    被告所為自與準強盜罪之構成要件相符。至公訴意旨謂被告
    對告訴人施以強暴時，尚有防護前開竊得贓物之意圖，然關
    於此節，卷內並無相關證據資料可為佐證，是此部分尚難予
    以論認，併此敘明。
(四)、綜上，被告前揭所辯，並無可採，本件事證明確，被告上開
    犯行，洵堪認定。至被告及其辯護人請求調閱案發現場之監
    視錄影畫面，而欲證明本件案發經過；並請求使被告與告訴
    人接受測謊，以證明告訴人所言非實。然本院函請高雄市政
    府警察局小港分局協助調取案發現場附近監視錄影畫面，經
    該分局漢民路派出所查訪結果，發現因附近監視錄影畫面僅
    保存3 天時間，故現今已無相關監視畫面可供調取，有查訪
    表附卷可佐，是此項證據已屬不能調查；又告訴人所為前開
    證述內容何以足堪採信，業經本院論述如前，是此部分待證
    事實已臻明確，自無使被告及告訴人接受測謊之必要。從而
    ，被告及其辯護人上開證據調查之聲請，尚屬無據，附此敘
    明。另依前開高雄市立小港醫院診斷證明書所示，告訴人於
    案發後，尚受有左足挫傷之傷害，而造成該傷害之原因，業
    據告訴人於本院審理中證述：係伊拉住被告機車後把手時，
    遭拖行所生之傷害等語（見本院卷第80頁），是告訴人此一
    傷害，既係在被告甫欲騎乘機車離去之際所產生，即難遽認
    被告就其會對告訴人造成此傷害有所認識，而謂此傷害係被
    告對告訴人施強暴所生之結果或被告基於傷害告訴人之犯意
    所造成，自非本件前開犯罪事實所得論認，併予敘明。
二、核被告竊取告訴人工具箱及電鑽得手後，為脫免逮捕而當場
    對告訴人施以強暴之行為，係犯刑法第329 條之準強盜罪，
    應依刑法第328 條第1 項論處；其出手毆打告訴人成傷之行
    為，係故意加害，雖仍屬竊盜脫免逮捕，當場實施強暴之行
    為，惟尚難認係準強盜罪之當然結果（最高法院27年度上字
    第346 號判例參照），而應論以刑法第277 條第1 項之傷害
    罪。被告先毆打告訴人頸部，嗣再毆打告訴人腹部之行為，
    時間緊接，地點相同，顯係基於單一犯意，以數個舉動接續
    進行同一犯罪，並侵害同一法益，為接續犯，而屬實質上一
    罪。被告上開所犯準強盜及傷害2 罪，有方法目的之牽連關
    係，應依刑法第55條規定，從一重之準強盜罪處斷。被告前
    開傷害犯行，雖未據公訴人起訴，惟此部分與起訴部分既有
    牽連犯之裁判上一罪關係，自為起訴效力所及，本院得併予
    審理。被告有如犯罪事實欄所載之上揭前科紀錄，有臺灣高
    等法院被告前案紀錄表及臺灣高雄地方法院檢察署被告之刑
    案資料查註紀錄表在卷可稽，其受有期徒刑執行完畢，5 年
    內再犯本件最重本刑為有期徒刑以上之罪，為累犯，應依刑
    法第47 條 規定加重其刑。爰審酌被告正值青壯，不知憑一
    己之力謀生，竟恣意竊取他人財物，並於行竊遭告訴人發覺
    後，意圖脫免逮捕，而對告訴人施以強暴，因而使告訴人受
    有傷害，其所為實不足取，並於犯後矢口否認犯行，態度難
    認良好，復參以其不法取得之財物價值及造成告訴人所受傷
    害程度等一切情狀，量處如主文所示之刑，以示懲儆。
據上論斷，應依刑事訴訟法第299 條第1 項前段、刑法第329 條
、第328 條第1 項、第277 條第1 項、第55條、第47條，罰金罰
鍰提高標準條例第1 條前段，判決如主文。
本案經檢察官甲○○到庭執行職務。
中    華    民    國    95    年    5     月    12    日
                  刑事第五庭    審判長法  官 李嘉興
                                      法  官 林俊寬
                                      法  官 陳君杰
以上正本證明與原本無異。
如不服本判決，應於判決送達後10日內，向本院提出上訴狀。
中    華    民    國    95    年    5     月    12    日
                                      書記官 陳昱良
附錄本件判決論罪科刑法條：
刑法第329 條
竊盜或搶奪，因防護贓物、脫免逮捕或湮滅罪證，而當場施以強
暴脅迫者，以強盜論。
刑法第328 條
意圖為自己或第三人不法之所有，以強暴、脅迫、藥劑、催眠術
或他法，至使不能抗拒，而取他人之物或使其交付者，為強盜罪
，處5 年以上有期徒刑。
以前項方法得財產上不法之利益或使第三人得之者，亦同。
犯強盜罪因而致人於死者，處死刑、無期徒刑或10年以上有期徒
刑；致重傷者，處無期徒刑或7 年以上有期徒刑。
第1 項及第2 項之未遂犯罰之。
預備犯強盜罪者，處1 年以下有期徒刑、拘役或3000元以下罰金
。
刑法第277條第1 項
傷害人之身體或健康者，處3 年以下有期徒刑、拘役或1000元以
下罰金。


司法院資訊處製作；財團法人民間司法改革基金會備份。
